臺灣臺南地方法院刑事判決　　　　　　　100年度易字第338號
公　訴　人　臺灣臺南地方法院檢察署檢察官
被　　　告　張銘鴻
選任辯護人　李孟仁律師
　　　　　　林怡靖律師
被　　　告　吳金富
上列被告等因重利案件，經檢察官提起公訴（九十九年度偵字第
一七七六二號），因被告等於本院準備程序中就被訴犯罪事實為
有罪之陳述，經本院裁定改依簡式審判程序審理，茲判決如下：
    主  文
張銘鴻共同乘他人急迫貸以金錢，而取得與原本顯不相當之重利
，處拘役拾日，如易科罰金，以新臺幣壹仟元折算壹日。緩刑
貳年。扣案空白借款契約書（內含本票）共四紙均沒收。
吳金富共同乘他人急迫貸以金錢，而取得與原本顯不相當之重利
，累犯，處拘役拾日，如易科罰金，以新臺幣壹仟元折算壹日
。扣案空白借款契約書（內含本票）共四紙均沒收。
    事  實
一、吳金富前於民國九十三年間因妨害風化案件，經本院於九十
    四年八月三十一日以九十四年度訴字第八六０號判處有期徒
    刑一年二月，緩刑三年確定。又於九十六年間因偽造文書案
    件，經本院於九十九年六月二十一日以九十八年度訴字第一
    ０一五號判處有期徒刑六月確定；復於九十七年間因妨害風
    化案件，經本院於九十七年五月五日以九十七年度訴字第五
    三六號判處有期徒刑六月確定，上開二罪經本院於九十九年
    八月三十日以九十九年度聲字第一四五０號定應執行刑為有
    期徒刑十一月確定，於九十七年九月二十三日易科罰金執行
    完畢；而其九十三年間妨害風化案件因上開二案經法院裁定
    撤銷後入監執行，甫於九十八年六月十三日縮刑期滿執行完
    畢。詎仍不知悔改，其明知張銘鴻因失業在家，欲以放高利
    貸為生，竟與張銘鴻基於趁他人急迫貸以金錢而取得顯不相
    當重利之犯意聯絡，由張銘鴻於九十九年八月二日以不詳方
    式在中華日報廣告欄中刊登「來就借、0000000000」之廣告
    ，招徠急需用錢之陳昭雄以0000000000號行動電話與張銘鴻
    之聯絡借款事宜後，張銘鴻即夥同吳金富於九十九年八月十
    一日下午三時許，在臺南市安定區安定分駐所附近統一超商
    旁，約定以每借新臺幣（下同）一萬元，以每十日為一期，
    每期收取三千元利息之方式（換算月息為百分之九十），要
    求陳昭雄簽立上載借款金額為四萬元之借款契約書（內含金
    額為四萬元之本票）一紙及身分證正本作為擔保，並預扣一
    期之利息共六千元後，始借予陳昭雄二萬元，而收取與原本
    顯不相當之利息。而陳昭雄於同年八月十七日償還上開債務
    並取回本票、借據及身分證後，又急需借錢週轉，遂於九十
    九年八月二十七日上午十一時許，再以0000000000號行動電
    話撥打0000 000000號行動電話與張銘鴻聯絡，張銘鴻及吳
    金富復承前重利之犯意聯絡，於同日下午四時許，在臺南市
    永康區○○○路肯德基旁，趁陳昭雄急需用錢之際，以相同
    之借款及計算利息之方式，在預扣一期利息共六千元後，借
    款二萬元予陳昭雄，而向陳昭雄收取與原本顯不相當之利息
    。嗣因陳昭雄此次借款後無力償還本息而未依限還款，張銘
    鴻及吳金富因而於九十九年九月十九日下午四時四十分許至
    陳昭雄位於臺南市安定區安加里安定272之3號住處催討債務
    ，經陳昭雄之妻陳氏秋雲報警處理，始循線查獲上情。
二、案經陳昭雄訴由臺南市警察局善化分局報告臺灣臺南地方法
    院檢察署檢察官偵查起訴。
    理  由
一、按本件被告張銘鴻、吳金富所犯係死刑、無期徒刑、最輕本
    刑為三年以上有期徒刑以外之罪，其於準備程序就前揭被訴
    犯罪事實為有罪之陳述，經告知簡式審判程序之旨，並聽取
    被告二人、被告張銘鴻之辯護人與公訴人之意見後，本院認
    無不得或不宜改依簡式審判程序進行之處，爰依刑事訴訟法
    第二百七十三條之一第一項、第二百八十四條之一，裁定為
    簡式審判程序，合先敘明。
二、前揭犯罪事實，業據被告二人於本院訊問時坦承不諱，核與
    告訴人即被害人陳昭雄於警詢及偵訊中所證大致相符，且有
    刊登借款電話之剪報一紙、告訴人於九十九年八月十一日、
    八月二十七日所簽立之借款契約書（內含本票）各一紙、00
    00000000號及0000000000號行動電話於案發當時之雙向通聯
    紀錄各一份附卷可稽，並有於被告張銘鴻、吳金富住處各扣
    得之空白借款契約書（內含本票）共四紙扣案可資佐證，足
    認被告自白核與事實相符，應堪採信。是本件事證明確，被
    告二人重利犯行堪予認定，均應予依法論科。
三、核被告張銘鴻、吳金富所為，均係犯刑法第三百四十四條之
    重利罪。又被告二人就上開犯行，有犯意聯絡及行為分擔，
    均為共同正犯。又被告分別先後二次借款予告訴人陳昭雄並
    收取重利之犯行，因犯罪時間密接，侵害同一法益，各行為
    之獨立性極為薄弱，依一般社會健全觀念，在時間差距上，
    難以強行分開，在刑法評價上，以視為數個舉動之接續施行
    ，合為包括之一行為予以評價較為合理，應為接續犯，而僅
    成立一重利罪。查被告吳金富前於九十三年間因妨害風化案
    件，經本院於九十四年八月三十一日以九十四年度訴字第八
    六０號判處有期徒刑一年二月，緩刑三年確定。又於九十六
    年間因偽造文書案件，經本院於九十九年六月二十一日以九
    十八年度訴字第一０一五號判處有期徒刑六月確定；復於九
    十七年間因妨害風化案件，經本院於九十七年五月五日以九
    十七年度訴字第五三六號判處有期徒刑六月確定，上開二罪
    經本院於九十九年八月三十日以九十九年度聲字第一四五０
    號定應執行刑為有期徒刑十一月確定，於九十七年九月二十
    三日易科罰金執行完畢；而其於九十三年間妨害風化案件因
    上開二案經法院裁定撤銷後入監執行，甫於九十八年六月十
    三日縮刑期滿執行完畢等情，有卷附臺灣高等法院被告前案
    紀錄表一份可按，其於有期徒刑執行完畢後，五年內故意再
    犯本件有期徒刑以上之罪，為累犯，應依法加重其刑。爰審
    酌被告張銘鴻前無刑事犯罪紀錄，素行良好，而被告吳金富
    前有上開犯罪紀錄，素行不佳，而被告張銘鴻因失業在家，
    卻貪圖重利，竟與被告吳金富利用他人急迫之際，以高利貸
    放他人，而取得與原本顯不相當利息之犯意聯絡，接續貸款
    予告訴人陳昭雄二次，並收取重利高達月息百分之九十，所
    為實應予非難，惟其二人犯後坦承犯行，態度良好，且已與
    告訴人陳昭雄達成民事和解，亦受告訴人之諒解，而被告二
    人實際借款之金額共四萬元，所得之利息收入為六千元，僅
    收回二萬元本金，及本件重利犯行係以被告張銘鴻為首，被
    告吳金富為輔，且被告吳金富自稱並未從中獲取利益，惡性
    應較張銘鴻為輕等一切情狀，分別量處如主文所示之刑，並
    各諭知易科罰金之折算標準，以示懲儆。又被告張銘鴻前未
    曾受有期徒刑以上刑之宣告，有臺灣高等法院被告前案紀錄
    表一份在卷可憑，其經此教訓後，應知所警惕，信無再犯之
    虞，本院因認所宣告之刑以暫不執行為適當，併諭知緩刑貳
    年，以勵自新。
四、扣案空白借款契約書（內含本票），分別為被告張銘鴻及吳
    金富所有，且係預備用以貸放重利時供借款人簽名抵押之用
    一節，業據被告二人供承在卷，應依刑法第三十八條第一項
    第二款之規定宣告沒收。至未扣案之0000000000號行動電話
    一支，雖係被告供犯罪所用之物，惟係案外人統一超商股份
    有限公司所有，有卷附遠傳資料查詢一紙附卷；另扣案告訴
    人於九十九年八月十一日及同年月二十七日因向被告二人借
    款所簽訂之借款契約書（內含本票）各一紙，均為被告二人
    借款予告訴人之憑據及擔保，並非違禁物，是均不宜宣告沒
    收，附此敘明。
據上論斷，應依刑事訴訟法二百七十三條之一第一項、第二百九
十九條第一項前段，刑法第二十八條、第三百四十四條、第四十
七條第一項、第四十一條第一項前段、第三十八條第一項第二款
、第七十四條第一項第一款，刑法施行法第一條之一，判決如主
文。
本案經檢察官王惠芬到庭執行職務。
中    華    民    國   100    年    6     月    30    日
                  刑事第五庭    法  官  劉秀君
以上正本證明與原本無異。
如不服本判決應於收受本判決後10日內向本院提出上訴書狀，並
應敘述具體理由。其未敘述上訴理由者，應於上訴期間屆滿後20
日內向本院補提理由書狀（均須按他造當事人之人數附繕本）「
切勿逕送上級法院」。
                                書記官  曾盈靜
中    華    民    國   100    年    6     月    30    日
附錄法條：
中華民國刑法第344條
（重利罪）
乘他人急迫、輕率或無經驗貸以金錢或其他物品，而取得與原本
顯不相當之重利者，處 1 年以下有期徒刑、拘役或科或併科 1
千元以下罰金。